【裁判字號】    89,上訴,369
【裁判日期】    890531
【裁判案由】    偽造文書
【裁判全文】
臺灣高等法院臺南分院刑事判決          八十九年度上訴字第三六九號       潛
      上  訴  人
      即  被  告  乙  ○  ○
右列上訴人因偽造文書案件，不服臺灣嘉義地方法院八十八年度訴字第七一三號中華
民國八十九年一月十四日第一審判決（起訴案號：臺灣嘉義地方法院檢察署八十八年
度偵字第六八一一號），提起上訴，本院判決如左：
      主      文
上訴駁回。
      事      實
一、緣坐落嘉義縣竹崎鄉○○○段二二四、二二二─一、二二二─四、二二二─五地
    號等四筆土地，係祭祀公業林合和所有，本由林宣輝占有管理使用，林宣輝死亡
    後，由其配偶林劉月英及其子女林碧連、乙○○、林碧蘭、林碧緣、林碧華繼承
    上開土地之占有管理使用之權利，詎乙○○因需錢孔急，明知未徵得林碧蘭、林
    碧緣、林碧華同意，竟將上開土地之占有管理使用權出賣，於民國（下同）八十
    五年七月十一日，冒用林碧蘭、林碧緣、林碧華之名義，而以林劉月英、林碧連
    、乙○○、林碧蘭、林碧緣、林碧華（其中林劉月英、林碧連之部分，已徵得同
    意）之名義與丙○○、甲○○簽訂買賣契約書，並在買賣契約書之「出賣人」欄
    偽造「林碧蘭」、「林碧緣」、「林碧華」署押而偽造買賣契約書，並將買賣契
    約書交付予丙○○及甲○○收執，丙○○及甲○○並應林忠勇之請求交付前金新
    台幣（下同）七十五萬元予乙○○（詐欺部分業經另案判決無罪確定），致生損
    害於林碧蘭、林碧緣、林碧華、丙○○及甲○○等權益。
二、案經被害人丙○○、甲○○訴請臺灣嘉義地方法院檢察署檢察官偵查起訴。
      理      由
一、訊據上訴人即被告乙○○矢口否認有偽造文書犯行，辯稱：買受人丙○○及甲○○要求伊簽名，伊非故意為之，亦不致對林碧蘭、林碧緣、林碧華造成損害等語
    。
二、前揭被告未經徵得林碧蘭、林碧緣、林碧華之同意，即以該三人之名義簽訂「買
    賣契約書」，並於「買賣契約書」之「出賣人」欄簽立「林碧蘭」、「林碧緣」
    、「林碧華」之事實，業據被告於原審審理時坦承不諱（見原審八十八年十二月
    十五日訊問筆錄），核與告訴人丙○○、甲○○於原審法院調查時指訴之情節相
    符（見原審八十八年十二月十五日訊問筆錄），並有買賣契約書乙份在卷足憑，
    堪信為真實。被告雖辯稱：買受人丙○○及甲○○要求伊簽名，伊非故意為之云
    云，然本件因被告當時需錢急用，告訴人丙○○、甲○○方應被告之請求，交付
    前金七十五萬元予被告，又因本件買賣契約簽約甚久，因此丙○○、甲○○認為
    被告已經取得授權等情，亦據告訴人丙○○、甲○○證述在卷（見原審前揭訊問
    筆錄），是當時缺錢急用者既係被告，且雙方已簽約甚久，則告訴人丙○○、甲○○顯無要求被告偽造署押，並即交付前金七十五萬元之理，故被告所辯，委不
    足採。又被告偽造「林碧蘭」、「林碧緣」、「林碧華」署押而簽訂「買賣契約
    書」，即有使林碧蘭、林碧緣、林碧華負履行契約責任之義務，且造成告訴人丙○○、甲○○所預期之請求權與現實不符之損害，被告辯稱：無人權利受損乙節
    ，亦不足採信。本件事證明確，被告犯行堪予認定。
三、核被告所為，係犯刑法第二百十六條、第二百十條之行使偽造私文書罪。被告偽
    造署押之行為，乃偽造私文書階段行為，應為偽造私文書行為所吸收，不另論罪
    。偽造私文書之低度行為，應為行使偽造私文書之高度行為所吸收，僅論以行使
    偽造私文書罪。被告一行為而偽造「林碧蘭」、「林碧緣」、「林碧華」署押而
    簽訂買賣契約書，係一行為而觸犯數罪名，為想像競合犯，應依刑法第五十五條
    之規定，從一重仍按行使偽造私文書罪處斷。原審以被告罪證明確，因予適用刑
    法第二百十六條、第二百十條、第五十五條、第七十四條第一款、第二百十九條
    規定，並審酌被告之素行、犯罪之動機、目的、手段、所生危害、及犯罪後之態
    度等一切情狀，量處有期徒刑八月。復以被告未曾受有期徒刑以上刑之宣告，有
    臺灣嘉義地方法院檢察署被告刑案資料查註紀錄表附卷可稽，且於審理時坦承部
    分犯行，上開行為所造成被害人之損害亦不大，經此科刑宣告之教訓，應知警惕
    ，信無再犯之虞，因認其所受刑之宣告，以暫不執行為適當，併予宣告緩刑三年
    ，以啟自新。買賣契約書上偽造之「林碧蘭」、「林碧緣」、「林碧華」署押共
    三枚，依刑法第二百十九條之規定，宣告沒收之。原審並以公訴意旨以：被告於
    「買賣契約書」偽造「林碧連」之署押，因認被告此部分行為亦涉有刑法第二百
    十六條、第二百十條之行使偽造私文書罪嫌云云，然被告與告訴人丙○○、甲○○簽訂前揭契約當時，林碧連除對價金有異議外，就契約其他部分並無意見，並
    表示價金由被告代為處理等情，業據告訴人丙○○、甲○○於原審證述無訛，足
    見林碧連部分，被告已得林碧連之授權，被告此部分自無行使偽造私文書罪嫌，
    惟因公訴人認被告此部分行為與前揭有罪部分犯行，有想像競合犯裁判上一罪之
    關係，不就該部分另為無罪之諭知。本院經核原判決認事用法，均無不合，量刑
    亦屬允當。被告上訴意旨否認犯罪，並指摘原判決不當，為無理由，應予駁回。
四、據上論斷，應依刑事訴訟法第三百六十八條，判決如主文。
本案經檢察官劉欽銘到庭執行職務。
中  華  民  國      八  十九      年      五      月      三十一      日
                                臺灣高等法院臺南分院刑事第五庭
                                    審判長法官  茆    臺    雲
                                          法官  曾    平    杉
                                          法官  蔡    長    林
右正本證明與原本無異。
如不服本判決，應於判決送達後十日內向本院提出上訴狀，其未敘述理由者並應於提
出上訴狀後十日內向本院補提理由書（應附繕本）。
                                    法院書記官  李    培    薇
中  華  民  國      八  十  九      年      六      月        一        日
附錄本案論罪科刑法條全文：
刑法第二百十六條
行使第二百十條至第二百十五條之文書者，依偽造、變造文書或登載不實事項或使登
載不實事項之規定處斷。
刑法第二百十條
偽造、變造私文書，足以生損害於公眾或他人者，處五年以下有期徒刑。


司法院資訊處製作；財團法人民間司法改革基金會備份。
